【裁判字號】    97,易,466
【裁判日期】    971224
【裁判案由】    竊盜
【裁判全文】
臺灣花蓮地方法院刑事判決               97年度易字第466號
公  訴  人  臺灣花蓮地方法院檢察署檢察官
被      告  丙○○
                    （另案於臺灣花蓮監獄執行中）
            乙○○
                    （另案於臺灣花蓮監獄執行中）
上列被告因竊盜案件，經檢察官提起公訴（97年度偵字第4511號
、第4695號），本院判決如下：
    主  文
丙○○共同竊盜，累犯，處有期徒刑捌月。又共同竊盜，累犯，
處有期徒刑陸月。應執行有期徒刑壹年。
乙○○共同竊盜，累犯，處有期徒刑捌月。又共同竊盜，累犯，
處有期徒刑拾月。應執行有期徒刑壹年肆月。
    事  實
一、丙○○前於民國93年、94年間，因妨害自由、詐欺、竊盜等
    案件經本院判處有期徒刑10月、2年及6月，竊盜部分並經裁
    定減刑為有期徒刑3月，詐欺、竊盜2罪合併應執行有期徒刑
    2年1月確定，3罪接續執行於96年9月26日縮短刑期執行完畢
    ；乙○○於94年、95年間因竊盜、贓物、違反毒品危害防制
    條例、脫逃等案件，經本院分別判處有期徒刑9月、6 月、6
    月、5月、7月、6月，並經裁定減刑為有期徒刑4月又15日、
    3月、3月、2月又15日、3月又15日、3月，應執行有期徒刑1
    年又4月確定，並於96年9月30日縮行期滿執行完畢。均猶不
    知悛悔，竟分別意圖為自己不法之所有，而基於共同竊盜犯
    意之聯絡：（一）於97年3月30日下午2時50分許，由不知情
    之江明桂駕駛其所有車牌號碼2515─GY號自用小客車搭載丙○○、乙○○至花蓮縣吉安鄉○○村○○○街10之3 號之「
    愛臻霓卡拉OK」店，其2 人見該處無人，有機可乘，由乙○○於隔壁3 樓把風，見有人來時以行動電話通知丙○○，而
    丙○○則以先前拾獲該處之遙控器開啟大門後，入內行竊，
    共竊得現金新臺幣（下同）30,000元、監視器主機1 組、錄
    音機1台、廠牌NOKIA，型號8210號之行動電話1 支等物。嗣
    為警調閱上開行動電話之通聯紀錄始循線查知上情；（二）
    復於97年6月30日上午10時至下午2時間之某時許，由乙○○
    駕駛車牌號碼不詳之自小客車搭載丙○○至花蓮縣吉安鄉東
    昌村名人7號（下稱名人7號），趁屋主外出之際，2 人先攀
    爬至該處2 樓陽臺，由未上鎖之鋁門進入屋內行竊（侵入住
    宅部分未據告訴），共竊得現金20,000元、人民幣5,000 元
    以及美金3,000元、珍珠項鍊單環1只、珍珠項鍊雙環1 只、
    珍珠耳環1只、黃金戒指3只、黃金墜子4 只以及廠牌HP牌筆
    記型電腦1 部等物。嗣為警因另案借提丙○○時，丙○○主
    動向花蓮縣警察局吉安分局偵查隊員警林正忠供出犯行而自
    首，查悉上情。
二、案經花蓮縣警察局吉安分局報告臺灣花蓮地方法院檢察署檢
    察官偵查後起訴。
    理  由
一、按刑事訴訟法採行直接審理原則及言詞審理原則，並保障被
    告之反對詰問權，於刑事訴訟法第159條第1項明定被告以外
    之人於審判外之言詞或書面陳述，除法律有規定者外，原則
    上不得作為證據。然為兼顧現實需要及真實之發現，乃本於
    例外從嚴之立場，許於具備必要性及可信性之特別情況下，
    例外地承認其有證據能力。而被告以外之人於檢察事務官、
    司法警察官或司法警察調查中所為之陳述，基於實體發現真
    實之訴訟目的，依第159條之2規定，如與審判中之陳述不符
    時，經比較結果，其先前之陳述，相對具有較可信之特別情
    況，且為證明犯罪事實存否所必要者，則例外地賦與證據能
    力。又刑事訴訟法第159條之2所謂「具有較可信之特別情況
    」，係指證人於檢察事務官、司法警察官或司法警察調查中
    所為之陳述，與審判中不符，而其先前之陳述，從客觀上之
    環境或條件等情況加以觀察，有足以取代審判中反對詰問之
    可信性保證者而言，最高法院94年度臺上字第5681號判決意
    旨可資參照。本件證人即共同被告丙○○經本院裁定分離審
    判程序，列為證人進行交互詰問，而其於警詢時所為之陳述
    ，係被告乙○○以外之人於審判外之陳述，對被告乙○○而
    言，屬傳聞證據，證人丙○○於97年11月24日在本院審理時
    具結作證，其作證之內容與97年8 月29日警詢時所為陳述不
    符（詳如後述），因其於警詢時所為之陳述，係自動供出其
    與被告乙○○共犯竊盜之情節，屬違反自己利益之陳述，且
    證人丙○○於警詢時特別向員警陳述希望不要讓被告乙○○
    知悉係伊主動向警方所供出等語，又當時被告乙○○，並不
    知悉證人丙○○將己供出之情形，顯然證人丙○○雖主動供
    出上開名人社區之竊盜犯行，然亦受有被告乙○○之不當壓
    力，而警詢當時較無外力干擾或介入，佐以證人丙○○於警
    詢時所為證述，並無違法取供或其他不自由之情形，堪認證
    人丙○○於警詢所為證述，當有可信性特別情況，且其於警
    詢所為證述涉及被告乙○○有無共同竊盜之事實，為本件證
    明被告乙○○犯罪事實存否所必要，本院認證人丙○○於警
    詢所為陳述符合前述「可信性」及「必要性」之要件，有證
    據能力。
二、訊據被告丙○○對其所涉上開竊盜犯行均坦承不諱，被告乙○○對於共同竊盜「愛臻霓卡拉OK」店之犯罪事實坦承不諱
    ，亦坦承知悉被告丙○○要去名人7 號行竊，並駕駛自用小
    客車搭載被告丙○○前往，惟矢口否認有何共同竊盜之犯行
    ，辯稱：伊並未參與名人7 號之竊案，當日伊搭載被告丙○○至名人社區附近其姐姐家就離去，伊並未參與，係被告丙○○與丁○○所為云云。經查，被告2人於97年3月30日下午
    2時50分許，至花蓮縣吉安鄉○○村○○○街10之3號「愛臻
    霓卡拉OK」店，由被告乙○○在隔壁3 樓把風，見有人來時
    以行動電話通知被告丙○○，而被告丙○○則以先前拾獲該
    處之遙控器開啟大門後，入內行竊，共竊得現金30,000元、
    監視器主機1組、錄音機1 台、廠牌NOKIA，型號8210號之行
    動電話1支等物；復於97年6月30日上午某時許，由被告乙○○駕駛車牌號碼不詳之自小客車搭載被告丙○○至名人社區
    ，被告丙○○攀爬至該處2 樓陽臺，由未上鎖之鋁門進入屋
    內行竊，共竊得現金20,000元、人民幣5,000元以及美金3,0
    00元、珍珠項鍊單環1只、珍珠項鍊雙環1只、珍珠耳環1 只
    、黃金戒指3只、黃金墜子4只以及廠牌HP牌筆記型電腦1 部
    等物，業據被告2 人供述在卷，核與被害人戊○○、甲○○
    於警詢時證述之情節大致相符，並有贓物認領保管單2 份、
    現場照片20張附卷可稽，堪信為真實。被告乙○○雖辯以只
    搭載被告丙○○至名人社區，並未參與竊盜云云，然查：
（一）證人丙○○於警詢時證稱：於97年6 月30日上午某時許，
      伊與被告乙○○行經該處發現無人在家，臨時起意行竊，
      攀爬至2樓，由2樓陽臺未上鎖之鋁門進入，伊與被告乙○○並未分配工作，侵入後直接到該住處2 樓房間開始行竊
      ，竊得之財物，伊只取得現金14,000元，其餘贓物均係由
      被告乙○○至花蓮縣壽豐鄉志學村銷贓予姓名、年籍不詳
      之成年男子等語；又本件竊案為被告丙○○於另案為警查
      獲借提訊問時主動向員警供出，如非與被告乙○○一同行
      竊，被告丙○○何需將自己竊盜之犯行向員警供出，如被
      告丙○○要誣指被告乙○○，直接向員警供稱係被告乙○○1 人所竊取即可，又何需將自己行竊之事實具實供出，
      且被告丙○○與被告乙○○並無仇怨，亦據被告丙○○供
      述在卷，是被告乙○○與被告丙○○共同竊盜乙情，堪信
      為真實。
（二）本院審理時將被告丙○○分離審判程序，列為證人進行交
      互詰問，證人丙○○雖證稱：伊於97年6 月30日上午10時
      至下午2 時之間，邀被告乙○○一同行竊，但被告乙○○
      說要回鳳林而拒絕，伊就請被告乙○○搭載伊到姐姐家，
      丁○○在伊姐姐家等待，伊搭乘丁○○所騎乘之機車一同
      至名人7 號行竊，伊當兵時就認識丁○○，當時認識被告
      乙○○才2 個月，因為都以外號稱呼，所以在警詢時把名
      字弄錯，才會說是與被告乙○○一同行竊云云。然證人丙○○於警詢時供稱係與被告乙○○行經該處臨時起意，行
      竊後在車上與被告乙○○分贓等語。是證人丙○○於警詢
      及本院審理時所為之證述已有不符，參以證人丙○○係在
      現場車上分贓，而丁○○係騎乘機車等情，殊難想像證人
      丙○○與丁○○2 人於竊得財物後，於光天化日下分取贓
      物，足徵其於偵查中及本院審理時之供述及證述，係在被
      告乙○○否認犯行並為相關之供述後，附和之語，而改變
      其於警詢時之供述；況被告丙○○在不同之場合、時間認
      識丁○○與被告乙○○2人，而2人之身高及長相亦有不同
      ，殊難想像會將2 人誤認；且員警於警詢時已提供被告乙○○之口卡、照片供被告丙○○辨認，足徵被告丙○○於
      本院審理時證稱誤認被告乙○○為丁○○乙節，並不足採
      。是證人丙○○於本院審理時之證述顯係為迴護被告乙○○之語，尚不足為被告乙○○有利之認定。從而，本件被
      告2人犯行明確，應依法論科。
四、核被告2人所為，均係犯刑法第320條第1項之竊盜罪。被告2
    人間，就上開2 件竊盜罪，均有犯意聯絡及行為分擔，均應
    論以共同正犯。又被告2人所為上開2件竊盜案件，犯罪之時
    間有異，顯係基於各別犯意為之，應分論併罰。被告丙○○
    前於93年、94年間，因妨害自由、詐欺、竊盜等案件經本院
    判處有期徒刑10月、2年及6月，竊盜部分並經裁定減刑為有
    期徒刑3月，詐欺、竊盜2罪合併應執行有期徒刑2年1月確定
    ，3罪接續執行於96年9月26日縮短刑期執行完畢；而被告乙○○於94年、95年間因竊盜、贓物、違反毒品危害防制條例
    、脫逃等案件，經本院分別判處有期徒刑9月、6月、6月、5
    月、7月、6月，並經裁定減刑為有期徒刑4月又15日、3月、
    3 月、2月又15日、3月又15日、3月，應執行有期徒刑1年又
    4月確定，並於96年9月30日縮行期滿執行完畢等情，有臺灣
    高等法院被告前案紀錄表2 份在卷足參，其等前受有期徒刑
    執行完畢，於5 年內故意再犯本件有期徒刑以上之罪，均為
    累犯，均應依刑法第47條第1 項規定加重其刑。被告丙○○
    於上開名人7 號之案件竊盜後，未發覺前，向前揭分局警員
    林正忠自首，坦承犯行，有警詢筆錄1 份在卷可稽，嗣接受
    本院裁判，合於自首之規定，應依刑法第62條前段之規定，
    減輕其刑，就該案部分，並應依刑法第71條第1 項之規定先
    加後減。爰審酌被告2 人前科累累，素行不佳，所竊得物品
    之價值，被告丙○○犯後坦承犯行，然於審理時就上開名人
    7 號竊盜犯行仍迴護被告乙○○，而被告乙○○犯後於本院
    審理時坦承「愛臻霓卡拉OK」店竊案之犯行，然仍否認名人
    7號竊案犯行，飾詞狡辯，未見悔意等一切情狀，就其2人所
    犯上開2 罪，分別量處如主文所示之刑，並定其應執行之刑
    ，以資懲儆。
據上論斷，應依刑事訴訟法第299條第1項前段，刑法第28條、第
320條第1項、第47條第1項、第62條前段、第51條第5款之規定，
判決如主文。
本案經檢察官張立中到庭執行職務。
中    華    民    國    97    年    12    月    24    日
                        刑事第三庭    法  官  湯國杰
上列正本證明與原本無異。
如對本判決不服，應於送達後10日內，向本院提出上訴狀（應抄
附繕本）告訴人或被害人如對於本判決不服者，應具備理由請求
檢察官上訴，其上訴期間之計算係以檢察官收受判決正本之日期
為準。
中    華    民    國    97    年    12    月    24    日
                                      書記官
附錄本判決論罪之法律條文：
中華民國刑法第320條：
意圖為自己或第三人不法之所有，而竊取他人之動產者，為竊盜
罪，處5年以下有期徒刑、拘役或5百元以下罰金。
意圖為自己或第三人不法之利益，而竊佔他人之不動產者，依前
項之規定處斷。
前二項之未遂犯罰之。


司法院資訊處製作；財團法人民間司法改革基金會備份。
